最高法院刑事判決　　　　　　　　　　　　　　　九十一年度台上字第二九三一號
　　上　訴　人　甲○○
右上訴人因瀆職案件，不服台灣高等法院中華民國九十年六月八日第二審更審判決（
八十九年度上更(二)字第三六二號，起訴案號：台灣板橋地方法院檢察署八十二年度偵
字第二０二八六號），提起上訴，本院判決如左：
    主  文
原判決關於甲○○部分撤銷，發回台灣高等法院。
　　理  由
本件原判決認定上訴人甲○○與褚文勇（業經判刑確定）係台灣台北看守所附設台灣
台北監獄台北分監之受刑人，負責該所平二舍之雜役工作，曾達人（已於民國八十三
年十一月二十五日死亡，經原審法院判決不受理）為該所之管理員。黃盟生於八十二
年九月二十五日，因涉犯殺人罪嫌，羈押於該所後，出現情緒不穩，有吼叫、敲打房
舍等違規行為，於同月二十八日上午十時許，經送往該所平二舍拘禁。由曾達人值班
管理，將其送入該舍二十房戒護。黃盟生入房後，復吼叫、吵鬧，並將舍房內之泡墊
撕毀。曾達人見狀，加以阻止，黃盟生不予理會，致曾達人心生氣憤，乃逾越其管束
之必要程度及權限，夥同上訴人及褚文勇，基於共同凌虐人犯之犯意聯絡。合力將黃
盟生銬在擔架上，並以捕繩捆綁上身，改送至平二舍十九房處。先後以拳頭或持木劍
，自同日上午十時許起至同日下午六時許止，遇黃盟生吼叫時，即進入舍房共同加以
圍毆凌虐等情。因而維持第一審論處上訴人共同有拘禁人犯職務之公務員，對於人犯
施以凌虐罪刑部分之判決，駁回上訴人在第二審之上訴，固非無見。
惟查：(一)有罪之判決書，對於被告有利之證據不採納者，應記載其理由，刑事訴訟法
第三百十條第二款定有明文。證人殷本浩於偵查中證稱：本件案發當日，伊羈押在台
灣台北看守所平二舍十七號房，知道鄰近房舍之動靜，黃盟生拘禁於平二舍時未被毆
打；第一審證述：黃盟生拘禁於平二舍十九房時，伊未看到上訴人毆打渠各等情（見
相驗卷第一九二、一九三頁、第一審卷所附八十三年七月七日訊問筆錄）。另證人即
前揭看守所之醫師劉克昭於偵查中證稱：黃盟生於案發當日下午三、四時，被送至醫
務室診治，當時未看到渠身上有外傷；及第一審證述：案發當日傍晚為黃盟生診治時
，並未發現渠有傷痕各等情（見相驗卷第一九０、一九一頁、第一審卷第三六二頁）
。而上訴人否認有上開犯行，並以證人殷本浩、劉克昭之前揭供證，作為辯稱其並無
犯罪之有利證據（見原審法院更(二)卷第二九、三０頁）。乃原判決就前揭殷本浩、劉
克昭有利於上訴人之供證，恝置不論，即逕為不利於上訴人之認定，要屬理由不備。
(二)有罪判決書事實之認定與理由之說明必須互相一致，方為合法。倘若事實之認定與
理由之說明不相一致，按諸刑事訴訟法第三百七十九條第十四款後段規定，自屬判決
理由矛盾之當然違背法令。原判決事實欄謂上訴人共同參與凌虐黃盟生之時間，為「
八十二年九月二十八日上午十時許起，至同日下午六時許收工止」（見原判決第四頁
第一至三行）。然理由內則載述上訴人「自八十二年九月二十八日上午十時起至翌日
凌晨止」，應曾達人之命，共同凌虐黃盟生（見原判決第一０頁第八至十八行）。據
此以觀，原判決就上訴人共同參與凌虐黃盟生之時間，其事實之認定與理由之說明不
相適合，難謂無判決理由矛盾之違誤。又依原判決事實欄之記載，上訴人與曾達人、
褚文勇係以拳頭、木劍毆打凌虐黃盟生，而並未用皮鞭毆打（見原判決第三頁第十八
行至第四頁第一行）。然理由內一面以證人王仁男所供證：案發當日，伊聽到雜役用
皮鞭及手腳毆打黃盟生之聲音等情，作為上訴人有毆打凌虐黃盟生之依據（見原判決
第六頁第一至四行）。意指當時上訴人等亦以皮鞭毆打凌虐黃盟生。一面謂黃盟生未
遭皮鞭毆打（見原判決第十三頁第五至十行）。互核以觀，亦有理由與理由，理由與
事實矛盾之違誤。以上或為上訴意旨所指摘，或為本院得依職權調查之事項。上訴人
上訴意旨指摘原判決關於上訴人部分不當，非無理由，應認有發回更審之原因。
據上論結，應依刑事訴訟法第三百九十七條、第四百零一條，判決如主文。
中      華      民      國    九十一    年      五      月     三十     日
                              最高法院刑事第六庭
                                  審判長法官  吳  雄  銘
                                        法官  池  啟  明
                                        法官  石  木  欽
                                        法官  郭  毓  洲
                                        法官  吳  三  龍
      右正本證明與原本無異
                                              書  記  官
中      華      民      國    九十一    年      六      月      四      日
